【裁判字號】    96,訴,1181
【裁判日期】    970117
【裁判案由】    毒品危害防制條例
【裁判全文】
臺灣基隆地方法院刑事判決              96年度訴字第1181號
公  訴  人  臺灣基隆地方法院檢察署檢察官
被      告  乙○○
                    （現另案於臺灣基隆監獄基隆分監執行中
上列被告因違反毒品危害防制條例案件，經檢察官提起公訴（96
年度毒偵字第2598、2689、3026號），因被告所犯為死刑、無期
徒刑、最輕本刑為3 年以上有期徒刑或高等法院管轄第一審案件
以外之罪，且於準備程序進行中，被告先就被訴事實為有罪之陳
述，經本院合議庭裁定進行簡式審判程序，判決如下：
    主  文
乙○○施用第一級毒品，累犯，處有期徒刑柒月；又施用第一級
毒品，累犯，處有期徒刑柒月；又施用第一級毒品，累犯，處有
期徒刑柒月，扣案之注射針筒壹支及分裝袋貳只，均沒收之。應
執行有期徒刑拾壹月，扣案之注射針筒壹支及分裝袋貳只，均沒
收之。
    事  實
一、乙○○前因施用毒品案件，經觀察、勒戒後，因認無繼續施
    用毒品之傾向，於民國89年6 月2 日執行完畢釋放，並經臺
    灣基隆地方法院檢察署檢察官以89年度毒偵緝字第201 號不
    起訴處分，復於觀察、勒戒執行完畢釋放後5 年內即94年3
    月8 日至同年月14日施用第一級毒品，經上開檢察署檢察官
    以94年度毒偵字第2389號提起公訴，經本院以94年度訴字第
    837 號判決判處有期徒刑7 月確定，另因於96年4 月初至同
    年5 月16日施用第一級毒品，經前開檢察署檢察官以96年度
    毒偵字第1248號提起公訴，經本院以96年度訴字第503 號判
    決判處有期徒刑8 月確定（尚未執行完畢）；又因竊盜案件
    ，經本院以95年度易字第94號判決判處有期徒刑7 月確定，
    與前開94年度訴字第837 號判決所科之刑接續執行，於96年
    2 月14日因假釋出監，保護管束期滿未經撤銷假釋，未執行
    之刑以已執行論，於96年2 月22日執行完畢。
二、詎乙○○仍未戒除毒癮惡習，分別基於施用第一級毒品之犯
    意，於下列時、地，施用第一級毒品：
（一）於96年6 月25日晚間某時，在位於臺北縣瑞芳鎮○○○○
      路29巷59號之住處，以將第一級毒品海洛因置放於注射針
      筒內，加水混合後注射手臂血管之方式，施用第一級毒品
      。嗣於同年月26日上午11時29分許，為警採集尿液送驗。
（二）於96年7 月27日晚間某時，在上址住處，以將第一級毒品
      海洛因置放於注射針筒內，加水混合後注射手臂血管之方
      式，施用第一級毒品。嗣經警通知採尿，遂於同年月27日
      晚間7 時56分許，經警採集其尿液送驗。
（三）於96年10月17日下午某時，在上址住處，以將第一級毒品
      海洛因置放於注射針筒內，加水混合後注射手臂血管之方
      式，施用第一級毒品。嗣於同年月17日下午4 時50分許，
      經警在乙○○上址住處執行拘提，當場查扣其所有供施用
      第一級毒品犯罪所用之注射針筒1 支及持有第一級毒品犯
      罪所用之分裝袋2 只，並採集其尿液送驗後，始悉上情。
三、案經基隆市警察局移請及臺北縣政府警察局瑞芳分局報請臺
    灣基隆地方法院檢察署檢察官偵查起訴。
    理  由
壹、程序事項
    被告乙○○所犯者非為死刑、無期徒刑、最輕本刑為3 年以
    上有期徒刑之罪或高等法院管轄第一審案件，其於準備程序
    進行中，先就被訴事實為有罪之陳述，經告知其簡式審判程
    序之旨，並聽取公訴人、被告之意見後，本院合議庭依刑事
    訴訟法第273 條之1 第1 項之規定，裁定由受命法官獨任以
    簡式審判程序進行本案之審理。
貳、實體事項
一、事實認定部分
    上開事實，業據被告於本院審理時坦承不諱，且被告為警查
    獲後，採集之尿液檢體經送臺灣檢驗科技股份有限公司及臺
    灣尖端先進生技醫藥股份有限公司檢驗，均呈現海洛因代謝
    物嗎啡之陽性檢驗結果，此有臺灣檢驗科技股份有限公司96
    年7 月6 日、同年8 月9 日出具之濫用藥物檢驗報告、臺灣
    尖端先進生技醫藥股份有限公司96年11月1 日出具之濫用藥
    物檢驗報告及臺北縣政府警察局瑞芳分局偵辦毒品危害防制
    條例案件犯嫌尿液檢體編號對照表、應受尿液採驗人尿液檢
    體採集送驗紀錄表、基隆市警察局刑事警察大隊偵辦毒品案
    件尿液檢體對照表在卷可稽，另有注射針筒1 支及分裝袋2
    只扣案為佐，是認被告之自白與事實相符，事證明確，被告
    犯行應堪認定。
二、論罪科刑部分
（一）按毒品危害防制條例於92年7 月9 日修正公布，自93年1
      月9 日施行，其中第20條、第23條將施用毒品之刑事處遇
      程序，區分為「初犯」、「5 年內再犯」及「5 年後再犯
      」，依其立法理由之說明：「初犯」，經觀察、勒戒或強
      制戒治後，應為不起訴處分或不付審理之裁定；經觀察、
      勒戒或強制戒治執行完畢釋放後，「5 年內再犯」者，因
      其再犯率甚高，原實施之觀察、勒戒及強制戒治既已無法
      收其實效，爰依法追訴或裁定交付審理，至於經觀察、勒
      戒或強制戒治執行完畢釋放後，「5 年後再犯」者，前所
      實施之觀察、勒戒或強制戒治已足以遮斷其施用毒品之毒
      癮，為期自新及協助其斷除毒癮，仍適用「初犯」之規定
      ，先經觀察、勒戒或強制戒治之程序，從而，僅限於「初
      犯」及「5 年後再犯」2 種情形，始應先經觀察、勒戒或
      強制戒治程序，倘被告於5 年內已再犯，經依法追訴處罰
      ，縱其第3 次（或第3 次以上）再度施用毒品之時間，在
      初犯經觀察、勒戒或強制戒治執行完畢釋放5 年以後，已
      不合於「5 年後再犯」之規定，且因已於「5 年內再犯」
      ，顯見其再犯率甚高，原實施觀察、勒戒或強制戒治，已
      無法收其實效，應依該條例第10條處罰（最高法院95年第
      7 次刑事庭會議決議可資參照）。本件被告前因施用毒品
      案件，經觀察、勒戒後，因認無繼續施用毒品之傾向，於
      89年6 月2 日執行完畢釋放，復於觀察、勒戒執行完畢釋
      放後5 年內即94年3 月8 日至同年月14日施用第一級毒品
      ，經上開檢察署檢察官以94年度毒偵字第2389號提起公訴
      ，經本院以94年度訴字第837 號判決判處有期徒刑7 月確
      定，另因於96年4 月初至同年5 月16日施用第一級毒品，
      經前開檢察署檢察官以96年度毒偵字第1248號提起公訴，
      經本院以96年度訴字第503 號判決判處有期徒刑8 月確定
      ，此有本院判決及臺灣高等法院被告前案紀錄表在卷可稽
      ，是被告於所受觀察、勒戒執行完畢5 年內已再犯，且經
      依法追訴處罰，足認原實施觀察、勒戒無法收其實效，縱
      被告本次犯行係於所受觀察、勒戒執行完畢5 年後所為，
      揆諸首揭說明，仍不合於毒品危害防制條例第20條第3 項
      規定之「5 年後再犯」，且因被告係於「5 年內再犯」，
      顯見其再犯率甚高，即應依法處罰。
（二）核被告所為，均係犯毒品危害防制條例第10條第1 項之施
      用第一級毒品罪。被告持有第一級毒品海洛因以供施用，
      持有之低度行為應為施用之高度行為所吸收，不另論罪。
（三）又按刑法於94年2 月2 日修正公布，自95年7 月1 日起施
      行，修正後之刑法刪除連續犯之規定，將本應各自獨立評
      價之數罪，回歸應賦予複數法律效果之原貌，故刑法修正
      施行後多次施用毒品之犯行，應採一罪一罰，始符立法本
      旨（最高法院96年度第9 次刑事庭會議決議可資參照）。
      本件被告所為3 次施用第一級毒品之行為，均係於刑法修
      正施行後所為，施用時間亦非相同，足認犯意非屬同一，
      參酌首揭所述，自應予以分論併罰。
（四）被告曾受如事實欄所載之徒刑執行完畢，此有臺灣高等法
      院被告前案紀錄表在卷供參，其受徒刑之執行完畢，再為
      本件3 次施用毒品之行為，係於5 年以內故意再犯有期徒
      刑以上之罪，均為累犯，俱應依刑法第47條第1 項之規定
      加重其刑。
（五）爰審酌被告前經觀察、勒戒，並屢經刑罰矯治後，均未戒
      除毒癮，並再行施用毒品，足見缺乏戒斷決心，然被告所
      為僅屬戕害自身之行為，未侵害其他法益，且於本院審理
      時坦認犯行，犯後態度尚屬良好等一切情狀，分別量處如
      主文所示之刑，並依法定其應執行之刑。
（六）扣案之注射針筒1 支（為一般市售塑膠針筒，非專供施用
      毒品之器具，業據本院當庭勘驗屬實），為被告所有供施
      用第一級毒品犯罪所用之物，另扣案之分裝袋2 只，均為
      被告所有供持有第一級毒品犯罪所用之物，業據被告供承
      無誤，均應依刑法第38條第1 項第2 款之規定宣告沒收。
據上論斷，應依刑事訴訟法第273 條之1 第1 項、第299 條第1
項前段，毒品危害防制條例第10條第1 項、第23條第2 項，刑法
第11條前段、第47條第1 項、第38條第1 項第2 款、第51條第5
款，判決如主文。
本案經檢察官甲○○到庭執行職務。
中    華    民    國    97    年    1     月    17    日
                  刑事第二庭法    官  邰婉玲
以上正本證明與原本無異。
如不服本判決應於收受本判決後10日內向本院提出上訴書狀，其
未敘述上訴理由者，並得於提起上訴後10日內向本院補提理由書
狀（均須按他造當事人之人數附繕本）「切勿逕送上級法院」。
中    華    民    國    97    年    1     月    17    日
                            書 記 官  彭筠凱
附錄所犯法條：
毒品危害防制條例第10條第1 項
施用第一級毒品者，處 6 月以上 5 年以下有期徒刑。


司法院資訊處製作；財團法人民間司法改革基金會備份。
